臺灣臺中地方法院刑事判決　　　　　　　100年度訴字第237號
公　訴　人　臺灣臺中地方法院檢察署檢察官
被　　　告　邱萬進
選任辯護人　張繼準律師
　　　　　　陳夏毅律師
　　　　　　黃建閔律師
上列被告因偽造文書等案件，經檢察官提起公訴（99年度偵緝字第
2412號），本院改依簡式審判程序判決如下：
    主    文
邱萬進犯行使偽造私文書罪，處有期徒刑捌月，金吉利貸款契約
書「照保簽章」欄內偽造之「黃武田」及「黃銘龍」署名各壹枚
、個人資料蒐集、電腦處理及利用同意書「立同意書簽章」欄上
偽造之「黃武田」及「黃銘龍」署名各壹枚、金吉利貸款契約書
上偽造之「黃武田」印文共肆枚及偽造之「黃銘龍」印文共陸枚
、偽刻之「黃武田」及「黃銘龍」印章各壹枚及偽造之「黃武田
」及「黃銘龍」國民身分證上偽造之「內政部印」公印文各壹枚
，均沒收之。又犯侵占罪，處拘役貳拾日，如易科罰金以銀元
佰元即新臺幣玖佰元折算壹日。
    犯罪事實
一、邱萬進依其智識、經驗，可預見毫無私誼或其他信任基礎之
    真實姓名年籍均不詳之他人，願以不相當之代價擔任其信用
    貸款之連帶保證人，可能係冒用他人名義為之，竟因亟需資
    金以供周轉，而基於縱若為其擔任信用貸款連帶保證人之真
    實姓名年籍不詳之人係冒用他人名義申辦，或使用偽造之身
    分證件資料供銀行查核，因而致銀行誤為准予核貸亦均不違
    背其本意之不確定故意，與真實姓名年籍均不詳，自稱為「
    黃武田」及「黃銘龍」之成年男子共同基於行使偽造特種文
    書、偽造公印文、行使偽造私文書及意圖為自己不法所有之
    詐欺犯意聯絡，以新台幣（下同）3萬元之代價，應允上開
    真實姓名年籍不詳之成年男子2人自願擔任其信用貸款連帶
    保證人之邀約，而於民國86年8月間某日，3人一同前往臺中
    區中小企業銀行北台中分行（已改制為臺中商業銀行北台中
    分行，下稱台中商銀），由邱萬進以其名義填具借款申請書
    、貸款資金用途暨償還來源計劃書、個人資料蒐集、電腦處
    理及利用同意書、個人資料表及金吉利貸款契約書等文件申
    辦信用貸款100萬元，復由上開2名男子分別冒用「黃武田」
    及「黃銘龍」名義填具個人資料表及連帶保證人資料，並於
    金吉利貸款契約書之「照保簽章」欄內及於個人資料蒐集、
    電腦處理及利用同意書之「立同意書簽章」欄上分別偽造「
    黃武田」及「黃銘龍」署名各1枚，且委由不知情之銀行行
    員詹順化於金吉利貸款契約書上蓋用偽刻之「黃武田」及「
    黃銘龍」印章，而偽造「黃武田」印文4枚及「黃銘龍」印
    文6枚，以此方式偽造「黃武田」及「黃銘龍」願擔任邱萬
    進上開貸款連帶保證人意思及同意台中商銀得蒐集處理利用
    個人資料之意等私文書，再連同以不詳方式偽造之「黃武田
    」及「黃銘龍」國民身分證（上有偽造之「內政部印」公印
    文）持交予詹順化查核對保而行使，足生損害於黃武田、黃
    銘龍及台中商銀對保核貸之正確性，並使銀行承辦人員誤認
    係「黃武田」及「黃銘龍」本人為邱萬進上開貸款擔任連帶
    保證人，而陷於錯誤，致依「黃武田」及「黃銘龍」之信用
    狀況予以查核後，同意核准邱萬進所申辦之信用貸款100萬
    元，且於同年9月2日如數核撥至邱萬進於該行所申設之0000
    000號活期儲蓄存款帳戶內。邱萬進於詐得上開款項後，旋
    於同年月2日、8日、13日、15日，分別以現金提領方式提領
    80萬元、13萬元、3萬元、4萬元，並僅償還86年10月至同年
    12月份3期分期款後，即拒不再償還任何款項；嗣經台中商
    銀對邱萬進、黃武田及黃銘龍3人提起清償借款之民事訴訟
    ，經黃武田及黃銘龍本人到庭應訊後，方循線查悉上情。
二、邱萬進另於86年12月5日與中聯文心機車行即張雪嬌簽訂動
    產擔保交易附條件買賣契約，向該機車行購買分期付款總價
    為3萬7200元之車號TFJ-369號輕型機車1輛，價金清償方式
    ，除簽約當時給付頭期款5500元外，其餘分期付款即3萬720
    0元部分，則分6期按月清償6200元；並約定於價金未清償完
    畢之前，上開輕機車之所有權仍屬出賣人中聯文心機車行即
    張雪嬌所有，邱萬進僅得依約占有管領使用前開輕型機車，
    不得出質、出賣、移轉或為其他處分行為，詎邱萬進取得上
    開輕機車之占有後，即未再支付分期款，並意圖為自己不法
    之所有，以變易持有為所有之意思，將上開輕型機車予以侵
    占入己，而於87年2月間，擅自處分交付予真實姓名年籍不
    詳之「李先生」，用供抵償所積欠之債務。嗣於99年8月20
    日，中聯文心機車行員工張益明在臺中市○○區○○路280
    號前尋獲上開輕型機車，經管領該機車之人陳明其取得緣由
    ，因而循線查悉上情。
三、案經臺中區中小企業銀行股份有限公司北台中分行訴由台中
    市警察局（現已改制為台中市政府警察局）第二分局移送臺
    灣台中地方法院檢察署檢察官偵查起訴；暨中聯文心機車行
    即張雪嬌訴由臺灣台中地方法院檢察署檢察官偵查起訴，本
    院認有刑事訴訟法第273條之1第1項之情形，而改依簡式審
    判程序審理。
    理     由
壹、程序部分：
一、按於中華民國94年1月7日刑法修正施行前，其追訴權時效已
    進行而未完成者，比較修正前後之條文，適用最有利於行為
    人之規定，刑法施行法第8條之1亦有明定。查本件被告行為
    後，刑法第80條、第83條關於追訴權時效之規定已於95年7
    月1日修正公布施行，由「追訴權，因左列期間內不行使而
    消滅：一、死刑、無期徒刑或十年以上有期徒刑者，二十年
    。二、三年以上、十年未滿有期徒刑者，十年。三、一年以
    上、三年未滿有期徒刑者，五年。四、一年未滿有期徒刑者
    ，三年。五、拘役或罰金者，一年。前項期間，自犯罪成立
    之日起算。但犯罪行為有連續或繼續之狀態者，自行為終了
    之日起算。」「追訴權之時效，如依法律之規定，偵查、起
    訴或審判之程序不能開始或繼續時，停止其進行。前項時效
    停止，自停止原因消滅之日起，與停止前已經過之期間，一
    併計算。停止原因繼續存在之期間，如達於第八十條第一項
    各款所定期間四分之一者，其停止原因視為消滅。」修正為
    「追訴權，因下列期間內未起訴而消滅：一、犯最重本刑為
    死刑、無期徒刑或十年以上有期徒刑之罪者，三十年。二、
    犯最重本刑為三年以上十年未滿有期徒刑之罪者，二十年。
    三、犯最重本刑為一年以上三年未滿有期徒刑之罪者，十年
    。四、犯最重本刑為一年未滿有期徒刑、拘役或罰金之罪者
    ，五年。前項期間自犯罪成立之日起算。但犯罪行為有繼續
    之狀態者，自行為終了之日起算。」「追訴權之時效，因起
    訴而停止進行。依法應停止偵查或因犯罪行為人逃匿而通緝
    者，亦同。前項時效之停止進行，有下列情形之一者，其停
    止原因視為消滅：一、諭知公訴不受理判決確定，或因程序
    上理由終結自訴確定者。二、審判程序依法律之規定或因被
    告逃匿而通緝，不能開始或繼續，而其期間已達第八十條第
    一項各款所定期間四分之一者。三、依第一項後段規定停止
    偵查或通緝，而其期間已達第八十條第一項各款所定期間四
    分之一者。前二項之時效，自停止原因消滅之日起，與停止
    前已經過之期間，一併計算。」；而公訴人認被告所涉犯之
    行使偽造私文書等罪嫌及侵占罪嫌，其最重本刑均為5年以
    下有期徒刑，其追訴權時效期間，依被告上開行為時之修正
    前刑法第80條第1項第2款規定為10年，而被告本案行為後之
    修正後刑法第80條第1項第2款對上開罪刑之追訴期間規定則
    為20年，是比較修正前、後關於追訴權時效期間之刑罰法律
    ，以適用修正前之規定即修正前刑法第80 條規定，對被告
    較為有利；縱依修正後刑法之偵查期間除有法定事由外，時
    效並不停止進行，然綜合比較結果，仍以被告行為時即修正
    前刑法較為有利，是本案追訴權時效期間，及其停止進行、
    計算，應一體適用被告行為時即修正前刑法之規定，先予敘
    明。查（1）本件被告被訴行使偽造私文書等犯行，其犯罪
    時間為86年9月2日，加計追訴權時效期間10年及追訴權時效
    停止期間2年6月，另再加計偵查期間3月12日（87年3月19日
    繫屬臺灣台中地方法院檢察署至同年6月30日簽移併案審理
    ）及併案本院審理期間1年3月5日（87年7月8日繫屬本院至
    88 年10月12日宣示判決）、併案臺灣高等法院臺中分院審
    理期間6月14日（88年11月4日繫屬臺灣高等法院臺中分院至
    89 年5月17日宣示判決），此部分之追訴權時效應於101年4
    月2日始行屆滿。（2）另被訴侵占罪之犯罪時間為87年2月
    間（以2月15日計算），加計追訴權時效期間10年及追訴權
    時效停止期間2年6月，另再加計偵查期間1月4日（87年5月
    27日繫屬臺灣台中地方法院檢察署至同年6月30日簽移併案
    審理）及併案本院審理期間1年3月5日（計算期間同上）、
    併案臺灣高等法院台中分院審理期間6月14日（計算期間同
    上），此部分之追訴權時效應於101年7月8日始行屆滿，是
    本件被告被訴上開犯行均尚未逾追訴權時效，合先敘明。
二、次按除被告所犯為死刑、無期徒刑、最輕本刑為3年以上有
    期徒刑之罪或高等法院管轄第1審案件者外，於刑事訴訟法
    第273條第1項程序進行中，被告先就被訴事實為有罪之陳述
    時，審判長得告知被告簡式審判程序之旨，並聽取當事人、
    代理人、辯護人及輔佐人之意見後，裁定進行簡式審判程序
    ；除簡式審判程序及簡易程序案件外，第1審應行合議審判
    ，刑事訴訟法第273條之1第1項、第284條之1分別定有明文
    。本件被告邱萬進所犯係死刑、無期徒刑、最輕本刑為3年
    以上有期徒刑或高等法院管轄第1審案件以外之罪，並於本
    院行準備程序時就被訴事實為有罪之陳述，本院合議庭依前
    揭規定，經評議結果，裁定改由受命法官獨任行簡式審判程
    序，亦先予敘明。
貳、認定本件犯罪事實所憑之證據及理由
一、上開犯罪事實，業據被告於本院準備程序與審理時均坦承不
    諱，並據證人即被害人黃武田、黃銘龍、台中商銀人員劉立
    德、詹順化及中聯文心機車行員工張益明分別於警、偵訊中
    ，均證述綦詳，且有台中商業銀行北台中分行100年1月28日
    中北中字第10003200038號函所檢送之被告申辦100萬元信用
    貸款之借款申請書、貸款資金用途暨償還來源計劃書、個人
    資料蒐集、電腦處理及利用同意書、個人資料表、金吉利貸
    款契約書、授信資料查詢單、被告之國民身分證影本、偽造
    之「黃武田」及「黃銘龍」國民身分證影本、交易明細查詢
    資料、貸款償還情形簡易查詢資料、證人黃銘龍及黃武田所
    提供之其2人國民身分證影本各1份、告訴人中聯文心機車行
    即張雪嬌提出之動產擔保交易附條件買賣契約書1份、行車
    執照影本1份、被告邱萬進國民身分證影本1紙、郵局存證信
    函影本2紙、訪查概要1份等在卷可資佐證。又經本院核對被
    告等人於申辦上開信用貸款100萬元時，以「黃武田」及「
    黃銘龍」名義所填寫之連帶保證人資料，其筆跡核與證人黃
    武田及黃銘龍於警詢中簽名之筆順確不相符；且被告等人申
    辦貸款時所提出之「黃武田」及「黃銘龍」國民身分證，與
    證人黃武田及黃銘龍所提出之國民身分證相較，除其上姓名
    、出生日期、身分證字號及部分住遷註記之記載相符外，其
    餘紀錄連同照片均不相同，登載之字跡亦均不相同，堪認被
    告等人確係冒用「黃武田」及「黃銘龍」名義為上開貸款之
    連帶保證人，且係提出偽造之「黃武田」及「黃銘龍」國民
    身分證供查核對保無訛，足徵被告上開自白確與事實相符，
    洵堪採信。
二、按刑法上之故意，可分為直接故意與不確定故意（間接故意
    ），所謂「不確定故意」，係指行為人對於構成犯罪之事實
    ，預見其發生而其發生並不違背其本意者，刑法第13 條第2
    項定有明文。茲按保證者，謂當事人約定，一方於他方之債
    務人不履行債務時，由其代負履行責任之契約，民法第739
    條定有明文，是於毫無私誼或其他信任基礎之情形下，一般
    人理應不會願意無端為他人擔任信用貸款之連帶保證人，苟
    陌生之他人自願以不相當之代價擔任其信用貸款之連帶保證
    人，亟可能係假冒他人名義或使用偽造、變造之身分證件資
    料為之，以躲避銀行追償所需負之連帶償還責任；又信用貸
    款並無任何擔保物權足以擔保貸款之清償，則貸款人及其保
    證人之資力狀況自為銀行核貸時重要之評估參考，是若保證
    人身分資料有所不實，銀行必定不會核准貸款，以避免日後
    追償無著，被告為正常智識之成年人，且自承經商多年，對
    上開情事自難諉為不知；況被告於本院審理時亦陳稱其不知
    道上開2名真實姓名年籍不詳之成年男子為何願意為其擔任
    保證人等情，足見被告應可預見上開2名與其毫無情誼之成
    年男子，自願以3萬元代價擔任其信用貸款之連帶保證人，
    可能係冒用他人名義及使用偽造、變造身分證件資料為之，
    但仍應允其等邀約並夥同其2人至銀行申辦信用貸款，其顯
    具有縱該2名成年男子係以假冒之身分證件資料為其擔任連
    帶保證人，致銀行核保錯誤，因而准予核貸，亦不違背其本
    意之不確定故意甚明。
三、次按共同正犯，係共同實施犯罪行為之人，在共同意思範圍
    內，各自分擔犯罪行為之一部，相互利用他人之行為，以達
    其犯罪之目的，其成立不以全體均參與實施犯罪構成要件之
    行為為要件；參與犯罪構成要件之行為者，固為共同正犯；
    以自己共同犯罪之意思，參與犯罪構成要件以外之行為，或
    以自己共同犯罪之意思，事前同謀，而由其中一部分人實行
    犯罪之行為者，亦均應認為共同正犯，使之對於全部行為所
    發生之結果，負其責任（最高法院92年度臺上字第2824 號
    判決意旨參照）。查本件雖係由上開2名成年男子冒用「黃
    武田」及「黃銘龍」名義偽造私文書，及行使偽造之「黃武
    田」及「黃銘龍」國民身分證，然其2人既係為被告所申辦
    之貸款擔任連帶保證人，且被告對上開2名成年男子冒用他
    人身分資料申貸乙節亦具有不確定故意，並由被告夥同其2
    人一同至銀行申辦，被告與上開2名成年男子間應具有共同
    犯意之聯絡，依前揭說明，被告自應與上開2名成年男子就
    犯罪事實一所示之犯行均負共同正犯之責。
四、綜上所述，本件事證已臻明確，被告上開犯行均堪認定，應
    依法論科。
、論罪科刑
一、按被告行為後，刑法已於94年2月2日修正公布、刑法施行法
    亦於95年6月14日修正公布、罰金罰鍰提高標準條例則於95
    年5月17日修正公布，並均於95年7月1日施行；另戶籍法亦
    於97年5月28日修正公佈施行。又按行為後法律有變更者，
    適用行為時之法律，但行為後之法律有利於行為人者，適用
    最有利於行為人之法律，修正後即現行刑法第2條第1項定有
    明文。此條規定乃與刑法第1條罪刑法定主義契合，而貫徹
    法律禁止溯及既往原則，係規範行為後法律變更所生新舊法
    律比較適用之準據法，是刑法第2條本身雖經修正，但刑法
    第2條既屬適用法律之準據法，本身尚無比較新舊法之問題
    ，應一律適用裁判時之現行刑法第2條規定，以決定適用之
    刑罰法律，合先敘明。茲就本案之比較修正刑法暨相關法律
    之規定說明如后：
（一）修正前刑法第28條規定：「二人以上共同『實施』犯罪之
      行為者，皆為正犯。」與修正後同條：「二人以上共同『
      實行』犯罪之行為者，皆為正犯。」之規定，二者在用語
      上固有不同，惟其修法理由乃在原「實施」一詞之範圍，
      在解釋上是否包括「陰謀共同正犯」及「預備共同正犯」
      存有爭議，為杜爭議，明白宣示本條不包括「陰謀共同正
      犯」及「預備共同正犯」，但仍包括共謀共同正犯，乃將
      「實施」修正為「實行」，此觀諸立法理由說明即明，是
      此部分修正應無有利、不利於被告之問題。
（二）刑法第212條、第339條第1項及第335條第1項之罪之法定
      本刑中罰金刑最低額部分，依修正後刑法第33條第5款規
      定為「新臺幣一千元以上，以百元計算之」，較舊法所定
      罰金最低額為銀元一元以上為重，經比較新、舊法結果，
      以舊法較有利於被告。
（三）被告行為後，刑法第55條後段牽連犯之規定，亦已修正公
      布刪除，是於新法修正施行後，被告於本案犯罪事實欄一
      所犯之各罪，即須分論併罰。則被告之犯行，因行為後新
      法業已刪除牽連犯之規定，此刪除雖非犯罪構成要件之變
      更，但顯已影響行為人刑罰之法律效果，自屬法律有變更
      ，經比較新、舊法結果，適用舊法即修正前刑法第55條後
      段牽連犯之規定較有利於被告。
（四）綜上，本案被告之犯罪行為均發生於刑法修正前，依前揭
      說明，經綜合全部罪刑之結果等一切情形而為比較後，以
      修正前之刑法較有利於被告，應依刑法第2條第1項前段，
      適用上述修正前刑法之規定對被告論罪科刑。
（五）另修正後刑法於95年7月1日施行前，刑法分則編有關罰金
      刑之貨幣單位係銀元，且應依廢止前罰金罰鍰提高標準條
      例第1條之規定，按各該具體條文制定或修正之先後，定
      其罰金刑部分提高之倍數。惟因刑法施行法業已增訂第1
      條之1規定：「中華民國九十四年一月七日刑法修正施行
      後，刑法分則編所定罰金之貨幣單位為新臺幣。九十四年
      一月七日刑法修正時，刑法分則編未修正之條文定有罰金
      者，自九十四年一月七日刑法修正施行後，就其所定數額
      提高為三十倍。但七十二年六月二十六日至九十四年一月
      七日新增或修正之條文，就其所定數額提高為三倍。」亦
      即，自95年7月1日起，刑法分則編所定罰金之貨幣單位，
      由原來之銀元改為新臺幣，且94年1月7日刑法修正時，刑
      法分則編未修正之條文定有罰金者，自95年7月1日起，有
      關罰金之數額提高為30倍。換言之，刑法施行法第1條之1
      施行後，罰金刑之貨幣單位雖有「銀元」、「新臺幣」之
      更易，惟適用結果之罰金刑最高額度則無二致。再參照刑
      法施行法第1條之1之立法理由說明：「考量新修正之刑法
      施行後，不再適用現行法規所定貨幣單位折算新臺幣條例
      ，為使罰金數額趨於一致，避免衍生新舊法比較適用問題
      ，以緩和實務適用法律之衝擊，於不變動罰金數額之前提
      下，爰為第二項規定。」可知本條規定之目的，即在於避
      免就罰金之提高部分再比較新舊法，應屬修正後刑法第2
      條之特別規定，而應優先適用，毋庸再依修正後刑法第2
      條第1項規定，比較刑法施行法第1條之1及廢止前罰金罰
      鍰提高標準條例第一條之規定何者有利於被告。
（六）按國民身分證係證明身分之用，屬刑法第212條之特種文
      書。而刑法所謂公印，係指公署或公務員職務上所使用之
      印信而言；又所謂公印或公印文，係專指表示公署或公務
      員資格之印信而言，即俗稱大印與小官章及其印文（最高
      法院22年上字第1904號及69年台上字第693號著有判例可
      資參照），是國民身分證上「內政部印」之印文，自屬同
      法第218條第1項之公印文。再偽造公印文，刑法第218條
      既有獨立處罰之規定，且較刑法第212條之處罰為重，則
      於偽造刑法第212條之特種文書同時偽造公印文者，即難
      置刑法第218條處刑較重之罪於不問（司法院釋字第82號
      解釋參照）。另被告行為後，戶籍法增列第75條第1項規
      定：「意圖供冒用身分使用，而偽造、變造國民身分證，
      足以生損害於公眾或他人者，處五年以下有期徒刑、拘役
      或科或併科新台幣五十萬元以下罰金。」、第2項規定：
     「行使前項偽造、變造之國民身分證者，亦同。」顯然較
      刑法第216條、第212條之行使特種文書罪規定一年以下有
      期徒刑、拘役或三百元以下罰金之刑度為重，且戶籍法第
      75條係針對國民身分證之偽造變造犯行予以明文規定，相
      較於刑法第212條係針對所有一般特種文書之偽造、變造
      行為之處罰規定，戶籍法之規定應屬特別規定，依特別法
      優於普通法及從重處斷之原則，原應優先適用戶籍法之規
      定，但戶籍法第75條之法定刑重於刑法第212條，依刑法
      第2條規定之意旨，仍應適用被告行為時即刑法第216條、
      第212條之規定，較有利於被告。再偽造、變造國民身分
      證，並不當然需要偽造國民身分證上之公印文，是偽造、
      變造國民身分證，自不能當然包括偽造公印文在內；而偽
      造公印或公印文，刑法第218條既有獨立處罰規定，且較
      戶籍法第75條第1項規定之處罰為重，則於偽造國民身分
      證同時偽造公印或公印文者，即難僅論以戶籍法第75條第
      1項之罪，而置刑法第218條第1項處刑較重之罪於不問（
      大法官釋字第82號解釋參照），是本件關於偽造公印文部
      分，自應適用刑法第218條之規定，併此敘明。
二、核被告邱萬進就犯罪事實一所為，係犯刑法第216條、第210
    條之行使偽造私文書罪、同法第216條、第212條之行使偽造
    特種文書罪、同法第218條第1項之偽造公印文罪及同法第
    339條第1項之詐欺取財罪；另就犯罪事實二所為，則係犯刑
    法第335條第1項之侵占罪。被告就犯罪事實一所示犯行，與
    真實姓名年籍不詳，自稱為「黃武田」及「黃銘龍」之成年
    男子2人間，均有犯意聯絡與行為分擔，應論以共同正犯；
    又被告等人間共同基於偽刻「黃武田」及「黃銘龍」印章之
    犯意聯絡，利用不知情之刻印店人員偽刻上開印章，並進而
    委由不知情之銀行行員蓋印而偽造「黃武田」及「黃銘龍」
    之印文，均為間接正犯。被告等人共同於金吉利貸款契約書
    及個人資料蒐集、電腦處理及利用同意書上偽造署押；及共
    同偽刻印章後持以於金吉利貸款契約書上偽造印文等行為，
    均屬偽造私文書之部分行為，不另論罪；又偽造私文書及偽
    造特種文書後持以行使，其偽造之低度行為應為行使之高度
    行為所吸收，亦不另論罪。再被告偽造公印用於偽造特種文
    書，應依修正前刑法第55條牽連犯之規定，從一重之偽造公
    印罪論處；另被告上開所犯行使偽造私文書罪、偽造公印文
    罪及詐欺取財罪3罪間，核有方法、結果之牽連關係，亦應
    依修正前刑法第55條牽連犯之規定，從一情節較重之行使偽
    造私文書罪處斷。公訴人起訴法條雖未引用刑法第216條、
    第212條行使特種文書之規定，然於犯罪事實欄已明確記載
    行使特種文書之事實，此部分事實業經起訴，本院自應予以
    審理；又「黃武田」及「黃銘龍」之國民身分證既係偽造而
    得，則其製作之過程必然偽造內政部之公印文，故另涉犯刑
    法第218條之罪，公訴人固未論及，惟與起訴論科之刑法第
    216條、第212條之罪有牽連犯之裁判上一罪關係，已詳如前
    述，應為起訴效力所及，本院亦應併予審酌。
三、爰審酌被告明知己身經濟狀況已不佳，為能貸得款項以供周
    轉，竟基於不確定故意，夥同上開2名成年男子冒用他人身
    分資料申貸，而向台中商銀詐得貸款100萬元，影響金融秩
    序匪淺，且被告犯後雖已坦承犯行，惟迄今仍未與台中商銀
    達成和解，並因其罹患鼻咽癌無法工作，而僅願先清償債務
    10萬元，其餘債務則僅能按月償還5千元，有其辯護人陳報
    狀足憑；另被告明知上開以動產擔保交易附條件買賣所取得
    之輕型機車，其尚未取得所有權，竟仍以變易持有為所有之
    意思，擅將之轉讓予以抵償債務，惟被告犯後已坦承犯行，
    且已與告訴人達成和解，亦有本院調解筆錄1份可按，暨斟
    酌被告素行非佳（參其前案紀錄表）、其因而所獲得之利益
    ，告訴人等所受之損害、被告現罹鼻咽癌之身體狀況（參其
    診斷證明書）及其犯後態度等一切情狀，分別量處如主文所
    示之刑。又按刑法第41條第1項前段關於易科罰金折算標準
    之規定，由「犯最重本刑為五年以下有期徒刑以下之刑之罪
    ，而受六個月以下有期徒刑或拘役之宣告，因身體、教育、
    職業、家庭之關係或其他正當事由，執行顯有困難者，得以
    一元以上三元以下折算一日，易科罰金。」修正為「犯最重
    本刑為五年以下有期徒刑以下之刑之罪，而受六個月以下有
    期徒刑或拘役之宣告者，得以新臺幣一千元、二千元或三千
    元折算一日，易科罰金。」應依刑法第2條第1項規定，適用
    最有利於行為人之法律。修正前刑法第41條第1項前段之易
    科罰金折算標準，依修正刪除前之罰金罰鍰提高標準條例第
    2條規定，應就其原定數額提高為100倍折算1日，並依現行
    法規所定貨幣單位折算新臺幣條例第2條規定，以新臺幣3倍
    折算之，亦即修正前刑法第41條第1項前段之易科罰金折算
    標準，應以銀元300元即新臺幣900元折算為1日，經比較新
    、舊法結果，應以被告行為時之法律即修正前刑法第41條第
    1項前段，修正刪除前罰金罰鍰提高標準條例第2條規定，最
    有利於被告，是依刑法第2條第1項前段規定，本案自應適用
    被告行為時之法律即修正前刑法第41條第1項前段，修正刪
    除前罰金罰鍰提高標準條例第2條規定，就被告所犯侵占罪
    部分併諭知如易科罰金之折算標準【按關於易科罰金之部分
    ，參酌最高法院95年度第8次刑事庭會議決議，並未敘明該
    部分應與罪刑有關之共犯、未遂犯、想像競合犯、牽連犯、
    連續犯、結合犯，以及累犯加重、自首減輕暨其他法定加減
    原因（如身分加減）與加減例等一切情形，綜合而為比較，
    依明示其一排除其餘之法理，易刑處分部分自不在此綜合比
    較之範圍；此外，刑法第41條雖分別於98年9月1日及同年12
    月30日再次經修正公布施行，惟就該條第1項所定得以易科
    罰金之要件及其折算標準，均未有所異動，是該等修正並不
    生比較新舊法之問題，附此敘明。】另被告於行為後，中華
    民國96年罪犯減刑條例業於96年7月4日公布，並自同年月16
    日起施行，依該條例第2條規定，犯罪在96年4月24日以前者
    ，除本條例另有規定外，應予減刑；又依該條例第5條規定
    ，於本條例施行前，經通緝而未於中華民國96年12月31 日
    以前自動歸案接受偵查、審判或執行者，不得依本條例減刑
    。查本件被告所犯上開各罪之犯罪時間雖均在96年4月24 日
    以前，且其所犯各罪亦均非屬該條例第3條所列舉不予減刑
    之罪，惟被告前經合法傳拘均未到案，因而經臺灣台中地方
    法院檢察署於95年8月17日發布通緝在案，並於99年11月23
    日將被告緝獲歸案，此有臺灣台中地方法院檢察署通緝書及
    高雄市政府警察局新興分局通緝案件移送書各1份在卷可按
    ，足見被告係於中華民國96年罪犯減刑條例施行前，經通緝
    而未自動歸案接受審判者，依前揭規定，被告所犯上開各罪
    均無從依中華民國96年罪犯減刑條例予以減刑，併予敘明。
四、沒收部分：
（一）按刑法第217條所稱之「偽造署押」，係指行為人冒用本
      人名義在文件上簽名或為民法第3條第3項所稱指印之類似
      簽名之行為者而言，如果僅在空白文書之姓名欄，書寫他
      人之姓名，其作用係識別人稱之用，而無簽名或類似與簽
      名有同一效力之行為者，即非該條所稱之署押，既非署押
      ，即不生同法第219條不問屬於犯人與否沒收之問題（最
      高法院98年度台上字第1809號刑事判決參照）。查本件被
      告等人共同在借款申請書、個人資料表及金吉利貸款契約
      上書寫連帶保證人姓名、年籍、住址、職業及收入等資料
      ，應僅係供作識別連帶保證人身分及評估其資力狀況所用
      ，而非要求填具者須在該處簽名或畫押，揆諸前揭說明，
      就此部分所書寫之「黃武田」及「黃銘龍」姓名，當無從
      與刑法第217條所稱之「署押」同視，爰不計入被告等人
      共同所偽造之署押個數內，亦不生應依同法第219條沒收
      之問題，先予敘明。
（二）次按被告用以詐欺取財之偽造、變造等書類，既已交付於
      被害人收受，則該物非屬被告所有，除偽造書類上偽造之
      印文、署押，應依刑法第219條予以沒收外，依同法第38
      條第3項之規定，即不得再對各該書類諭知沒收，最高法
      院著有43年臺上字第747號判例可資參照。查被告等人共
      同冒用「黃武田」及「黃銘龍」名義所簽具之金吉利貸款
      契約書及個人資料蒐集、電腦處理及利用同意書，雖為被
      告等犯行使偽造私文書罪所使用之物，然既經被告等持以
      行使而交付予台中商銀收執，已非屬被告所有之物，自不
      得依刑法第38條第1項第2款宣告沒收之。惟被告於上開金
      吉利貸款契約書之「照保簽章」欄內與個人資料蒐集、電
      腦處理及利用同意書之「立同意書簽章」欄上分別偽造「
      黃武田」及「黃銘龍」署名各1枚；及於金吉利貸款契約
      書上偽造「黃武田」印文4枚及「黃銘龍」印文6枚，仍應
      依刑法第219條規定，併予宣告沒收。又被告等人委請不
      知情之他人所偽刻之「黃武田」及「黃銘龍」印章各1枚
      ，雖未扣案，然亦無證據證明確已滅失，仍應依刑法第
      219條之規定，併予宣告沒收。至未扣案之偽造國民身分
      證雖係被告等共同犯罪所用之物，然並未扣案，為免將來
      執行困難，爰不予整張宣告沒收，惟偽造之國民身分證上
      之公印文亦仍應依刑法第219條規定，併予宣告沒收。
據上論斷，應依刑事訴訟法第273條之1第1項、第299條第1項前
段，刑法第2條第1項、修正前刑法第28條、第55條、刑法第216
條、第210條、第212條、第218條第1項、第339條第1項、第219
條、修正前刑法第41條第1項前段，修正刪除前罰金罰鍰提高標
準條例第2條，刑法施行法第1條之1，判決如主文。
本案經檢察官謝志遠到庭執行職務。
中    華    民    國   100    年    7     月    29    日
                  刑事第五庭    法  官  簡璽容
以上正本證明與原本無異。
如不服本判決應於收受送達後10日內向本院提出上訴書狀，並應
敘述具體理由；其未敘述上訴理由者，應於上訴期間屆滿後20日
內向本院補提理由書（均須按他造當事人之人數附繕本）「切勿
逕送上級法院」。
                                 書記官  張雅如
中    華    民    國   100    年    7     月    29    日
附錄論罪科刑法條
中華民國刑法第216條
（行使偽造變造或登載不實之文書罪）
行使第 210 條至第 215 條之文書者，依偽造、變造文書或登載
不實事項或使登載不實事項之規定處斷。
中華民國刑法第210條
（偽造變造私文書罪）
偽造、變造私文書，足以生損害於公眾或他人者，處 5 年以下
有期徒刑。
中華民國刑法第212條
（偽造變造特種文書罪）
偽造、變造護照、旅券、免許證、特許證及關於品行、能力服務
或其他相類之證書、介紹書，足以生損害於公眾或他人者，處 1
年以下有期徒刑、拘役或 3 百元以下罰金。
中華民國刑法第218條
（偽造盜用公印或公印文罪）
偽造公印或公印文者，處 5 年以下有期徒刑。
盜用公印或公印文足以生損害於公眾或他人者，亦同。
中華民國刑法第339條
（普通詐欺罪）
意圖為自己或第三人不法之所有，以詐術使人將本人或第三人之
物交付者，處 5 年以下有期徒刑、拘役或科或併科 1 千元以下
罰金。
以前項方法得財產上不法之利益或使第三人得之者，亦同。
前二項之未遂犯罰之。